臺灣臺中地方法院刑事判決　　　　　　　99年度易字第2539號
公　訴　人　臺灣臺中地方法院檢察署檢察官
被　　　告　林耘伊
選任辯護人　黃翎芳律師
上列被告因恐嚇案件，經檢察官提起公訴（99年度偵字第7210號
），本院判決如下：
    主    文
林耘伊犯恐嚇危害安全罪，處拘役參拾日，如易科罰金，以新台
幣壹仟元折算壹日。
    犯罪事實
一、林耘伊與劉素真均係位於臺中市北屯區○○○○街55號「住
    有名園」大樓之住戶，其2人分別居住於前址3樓、4樓，林
    耘伊認為劉素真及其家人於住家中穿著拖鞋行走及開關鐵門
    所造成噪音過大影響其生活，且與劉素真間對於噪音之認知
    因看法歧異產生糾紛，而互有不滿，林耘伊為求徹底解決上
    下住戶間之噪音問題，竟基於恐嚇之犯意，於民國98年12月
    21日下午3時20分許，先以對講機聯絡該大樓之管理員陳敏
    祥，並向陳敏祥謂，請其轉告劉素真，要劉素真走路要小聲
    ，不要吵，如果劉素真再不改進，其就要用惡劣手段對付劉
    素真的家人等語；於同日下午4時許林耘伊基於同一犯意，
    再至劉素真住處，因劉素真不在家，即接續向劉素真之女林
    依磊恐嚇稱：「若你家的拖鞋不處理掉的話，我要用最惡劣
    的手段對付你的家人」等語，並以目瞪方式直視林依磊，致
    使林依磊心生畏怖，並將上情告知劉素真後，致劉素真亦因
    而心生畏懼；且關於林耘伊透過對講機要求轉述之恐嚇話語
    ，劉素真亦經由陳敏祥事後轉告，及大樓管理室工作日誌上
    之記載得知上情，劉素真再轉告其女林依磊，致劉素真、林
    依磊均心生畏懼而生危害安全。
二、案經劉素真訴由臺中市政府警察局第五分局報告臺灣臺中地
    方法院檢察署檢察官偵查起訴。
    理    由
壹、有罪部分
甲、證據能力方面
(一)按被告以外之人於審判外之言詞或書面陳述，除法律有規定
    者外，不得作為證據，為刑事訴訟法第159條第1項所明定。
    證人陳敏祥於警詢時陳述，係被告以外之人於審判外之陳述
    ，復無法律規定得為證據之情形，被告之辯護人爭執其警詢
    筆錄之證據能力（見本卷P31背），故陳敏祥警詢之陳述對
    被告而言無證據能力。又雖不得以之直接作為證明犯罪事實
    存否之證據，但非不得以之作為彈劾證據，用來爭執或減損
    被告、證人或鑑定人陳述之證明力（最高法院97年度臺上字
    第1981號判決意旨參照）。故證人陳敏祥於警、偵訊及法院
    歷次指證述情節如有不符者，自得以其警詢指述彈劾其於偵
    訊證述及法院審理時供述內容之真實性，先予敘明。
(二)次按當事人、代理人或辯護人於法院調查證據時，知有第15
    9 條第1項不得為證據之情形，而未於言詞辯論終結前聲明
    異議者，視為有前項之同意，刑事訴訟法第159條之5第2項
    定有明文，乃係基於證據資料愈豐富，愈有助於真實發現之
    理念，酌採當事人進行主義之證據處分權原則，並強化言詞
    辯論主義，透過當事人等到庭所為之法庭活動，在使訴訟程
    序順暢進行之要求下，承認傳聞證據於一定條件內，得具證
    據適格。此種「擬制同意」，因與同條第一項之明示同意有
    別，實務上常見當事人等係以「無異議」或「沒有意見」表
    示之，斯時倘該證據資料之性質，已經辯護人閱卷而知悉，
    或自起訴書、原審判決書之記載而了解，或偵、審中經檢察
    官、審判長、受命法官、受託法官告知，或被告逕為認罪答
    辯或有類似之作為、情況，即可認該相關人員於調查證據之
    時，知情而合於擬制同意之要件（參考最高法院96年度臺上
    字第4174號判決意旨）。經查，檢察官、被告及辯護人均未
    對本院下述所引用其餘證據之證據能力表示意見，且迄至本
    院言詞辯論終結前亦未聲明異議，本院審酌上開證據資料製
    作時之情況，尚無違法不當及證據證明力明顯過低之瑕疵，
    亦認為以之作為證據應屬適當，揆諸前開規定，認下述所引
    用證據之證據能力均無疑義。
乙、實體方面：
一、訊據被告對於在上揭時、地，因上下樓住戶間噪音問題，與
    告訴人劉素真發生爭執之事實，坦承不諱，惟矢口否認有何
    恐嚇犯行，辯稱：伊只有去她家問她女兒，問她媽媽在不在
    ，馬上走了，也沒有跟劉素真講說要讓她難看的事，是劉素
    真用桌椅敲打地板，且威脅將要我們搬社區，只希望劉素真
    不要再吵，讓我保持安寧，伊沒有恐嚇等語。經查：
(一)依告訴人劉素真於警詢中陳稱：98年12月中旬林耘伊突到我
    住家按電鈴，怒氣衝衝叫我把家裡拖鞋丟掉，又從背後拿出
    一雙拖鞋說要給我，說我走路聲音很大聲，吵得她不能睡覺
    ，我好意與她溝通會儘量改進，她也接受、...但隔約3天，
    她先生又說我走路有聲音，經我出示拖鞋後，她先生也認為
    沒什麼問題，約又過不到一星期林耘伊又到我住家，當時我
    不在家只有我女兒在家而已，她在我家門外一直叫罵，叫我
    女兒轉告我，叫我把拖鞋丟掉，如果再不把拖鞋丟掉，走路
    再有聲音吵到她，就要用最惡劣的手段來對付我及我的家人
    。而且林耘伊也有用打對講機到管理室跟管理員講一樣的話
    ，管理員有將對話內容記錄於大樓管理日誌內等語（見警卷
    p4-5 )，又於偵查中具結證稱：林耘伊趁我不在家時，到我
    家用激烈的言語恐嚇我的女兒，說要用最激烈的手段來對付
    我的家人，時間是98年12月21日下午4點多等語（見偵卷p39
    ），復於本院審理時具結證稱：我不在家，...突然接到我
    女兒電話，叫我趕快回家，說樓下的人來家裡，說要把鞋子
    丟掉，不然要用最惡劣的手段對付我的家人等語(見本院卷
    ｐ55背面），及證人林依磊於偵查中具結證稱：（問：98年
    12月21日下午4時許的情況?) 當時只有我一個人在家，樓下
    住戶林耘伊來我家一直按門鈴，一直要我開門，我就開門，
    他就很兇跟我說，如果我家的拖鞋不處理掉的話，他要用最
    惡劣的手段對付我的家人，就一直瞪著我看，我跟他說我會
    跟媽媽說，他還是一直瞪著我看，覺得很害怕，..，他離開
    後，我才將門關上，打電話給媽媽等語（見偵卷p39)、於本
    院審理時亦結證稱：98年12月21日下午3、4點時我在家裡，
    樓下林女士有到我家按門鈴好幾下，開門後，他說我家拖鞋
    如果不處理掉的話，要用最惡劣的手段付我家人，我覺得很
    恐懼，不知要怎麼回答，他就瞪我，我媽當時不在家，我會
    害怕，後來我有跟媽媽說這件事等語（見本院卷p59反面）
    ，及證人陳敏祥於本院審理時具結證稱：(問：管理室工作
    日誌12月21日上之文字是否為你記載？）是，當時我確實接
    到林小姐由三樓打對講機下來管理室，要我向劉小姐轉告她
    走路要小聲一點，否則她會採用像我在日誌上所載之文字對
    付劉小姐。（問：日誌上所載不擇手段用惡劣手段對付她家
    人，這個是你揣測，還是你聽被告所說的？）是被告講的。
    當天告訴人不在，所以我就記載在日誌上，因為晚班是新的
    管理員，要管理注意不要讓他們有爭吵的機會，一直到第二
    天下午看到告訴人車子停在停車格，就用對講機告訴告訴人
    前一天聽到被告說的事情等語（見本院卷p81背面），從以
    上告訴人及證人指、證述被告恐嚇過程以觀，其中：
    關於98年12月21日下午3時20分許，被告以對講機透過管理
    員陳敏祥將恐嚇劉素真家人之內容轉告劉素真乙節，業經告
    訴人即證人劉素真自警偵訊及本院審理時均為一致之指述，
    核與證人陳敏祥於本院審理時之證述內容相符，再佐以被告
    提出伊與陳敏祥之對話譯文內容，被告雖不斷向陳敏祥表示
    沒有說什麼恐嚇的話，然陳敏祥均不斷回答：有啊！就是有
    啊！．．你在講，真的不改進，到時氣到，要用不得已的手
    段對付他．．．你是3點幾分打對講機來交代我說一定要幫
    你交代... 等內容 (見本院卷p127、129)，足徵，本件被告
    確實有透過對講機要管理員陳敏祥轉答恐嚇劉素真家人之言
    語無訛。又被害人劉素真及林依磊係何時得知上開恐嚇內容
    ，依證人陳敏祥證稱確實已將被告要求轉答之恐嚇內容，於
    98年12 月21日下午3時40分許已記載在工作日誌上，有住有
    名園管理室98年12月21日工作日誌在卷可參，且上開工作日
    誌亦經證人陳敏祥到院證稱確實伊本人按其親聞之內容所為
    之記載等情，而證人劉素真亦證稱在提告前，有在工作日誌
    上看到陳敏祥記載之內容，亦有證人劉素真於99年1月19日
    向派出所提告時所提出之住有名園管理室工作日誌影本在卷
    可按（見警卷p22)，以證人劉素真係住有名園管委會之主任
    委員，有被告提出陳報狀檢附之管委會會議記錄可參，則證
    人劉素真透過閱覽管理員製作之工作日誌而得知上情，本無
    異於常理之處，再者，依證人陳敏祥於本院審理時亦已證稱
    案發當天因告訴人不在，所以未轉告，但翌日知悉告訴人在
    家時，已將該事轉知主委劉素真等情，再參以證人陳敏祥乃
    該社區之管理員，倘若證人陳敏祥無意代為傳答，實無將被
    告要求轉告之恐嚇言詞特別以文字記載之方式在工作日誌上
    加以記錄，再以劉素真為該社區之主任委員，陳敏祥既已客
    意將被告恐嚇之文字加以記錄，豈有不在日後與主委劉素真
    碰面之際轉答上情之理，此外，劉素真得知上情後，亦已將
    此內容告知其女林伊磊，均經證人林伊磊及劉素真證明在卷
    。至被告之辯護人雖一再以證人陳敏祥及劉素真二人對於如
    何知悉被告透過對講機要管理員或向伊女兒為轉知恐嚇之話
    語，證人陳敏祥對於有無親口轉告知劉素真等內容，證述不
    一，然本件被告與劉素真間因上下樓層之噪音糾紛紛擾多時
    ，證人劉素真係將被告於密接數日期間之言語恐嚇內容，於
    事隔一個月後，始向派出所提告，則證人劉素真在提告前透
    過工作日誌及管理員之轉告得知林耘伊求管理員代為傳話之
    恐嚇內容，且因事隔久遠對於得知之過程及先後順序，證人
    陳敏祥與劉素真因不復記憶而有些微出入，並未有何違反常
    情之處，亦不影響被害人劉素真及其家人林依磊透過日誌記
    載或他人之轉答而得知被告恐嚇話語，致心生畏怖之認定，
    被告否認有要求管理員代為向劉素真轉答恐嚇之話語，及被
    告辯護人認管理員並未將被告上開恐嚇內容轉知劉素真，，
    而認告訴人均未心生畏懼之辯詞，均無可採。
  關於98年12月21日下午4時許，被告至劉素真住處，因劉素
    真不在家，而向劉素真之女林依磊所為之恐嚇言語乙節，業
    經證人林依磊結證在卷，核與證人劉素真證述內容相符，亦
    與被告同日稍早透過對講機要求管理員陳敏祥代為向劉素真
    轉告之內容相符。雖被告之辯護人以證人劉素真對於如何得
    知其女遭到被告登門恐嚇一事，先後證述不一為由為被告置
    辯。惟觀諸證人劉素真及林依磊對於案發當時，證人劉素真
    外出不在家及證人林依磊係打電話將上情告知證人劉素真等
    ，均為一致之證述，且彼此之證詞，亦無任何背於常理等顯
    無可採之處。被告之辯護人雖以證人劉素真對於當天外出時
    有無攜帶手機，於偵查及本院審理時有不一之證述，認證人
    劉素真證詞不可採信等語，然本件事隔已久，且依證人劉素
    真證稱在管理室接獲證人林依磊的電話，就用管理室的電話
    打給林耘伊等情（見偵卷p40)，則證人林依磊、劉素真於案
    發第一時間究係以管理室之對講機或何種電話聯繫，實難苛
    責證人劉素真、林依磊仍有鮮明之記憶。又證人劉素真、林
    依磊乃同居一處之母女，證人林依磊得知被告上開恐嚇言詞
    後，豈有不在其母返家後，再次詳細告以要旨之理，足徵，
    證人劉素真確實已因證人林依磊之告知，而得知被告上開接
    續所為之恐嚇言詞，至為明確。再佐以本件被告既不否認曾
    親自前往證人劉素真住處，問她女兒（指證人林依磊），問
    她媽媽（指證人劉素真）是否在家，她女兒說不在等情（見
    偵卷p40)，以被告曾透過對講機要求與此事無關之管理員代
    為轉答「如果劉素真再不改進，其就要用惡劣手段對付劉素
    真的家人」等話語，既已親臨證人劉素真住處，雖劉素真不
    在家，仍因劉素真之女兒林依磊之應門而與林依磊真接碰面
    ，豈有未將先求已要求管理員轉答之話語，直接告知劉素真
    女兒林依磊之理，是以，被告否認前往劉素真住家與林依磊
    碰面時，有以言詞恐嚇林依磊及其家人，所辯顯無足採。
(二)綜上所述，被告空言否認犯行，委無足採，本案事證業臻明
    確，被告上開恐嚇犯行，洵堪認定，應依法論科。
二、核被告林耘伊所為，係犯刑法第305條之恐嚇危害安全罪。
    被告於98年12月21日下午3時20許及4時許，均因為不滿樓上
    住戶噪音問題未獲解決影響其居住安寧，而先後透過管理員
    以文字記載或口頭轉答及親往告訴人住處，以言詞同時恫嚇
    樓上住戶即證人劉素真、林依磊，致劉素真、林依磊心生畏
    懼，應認被告係基於單一恐嚇之犯意，而在時空緊接之狀態
    下，接續為上開行為，屬接續犯；又被告以一行為同時對被
    害人劉素真、林依磊為恐嚇行為，而同時觸犯恐嚇罪，為同
    種想像競合犯，應依刑法第55條之規定從一罪處斷。爰審酌
    被告前無任何犯罪紀錄，素行良好，有臺灣臺中地方法院檢
    察署刑案資料查註紀錄表及臺灣高等法院被告前案紀錄表在
    卷可按，不堪鄰居製造聲響打擾其生活起居，雖曾多次溝通
    ，惟因上下樓住戶間對於究竟是否屬於噪音，或係被告個人
    對於聲音之反應敏感，互有歧異，而未能獲得解決，在未能
    靜待大樓管理委員會或環保機關妥適處理前，竟出言恐嚇，
    所為即屬不當；惟依告訴人劉素真於警詢時所述：被告確實
    曾試圖交付一雙拖鞋給劉素真，表示其走路聲音很大聲，已
    吵得她不能睡覺，告訴人亦表示會改進，被告當時亦接受其
    解釋，且說白天沒關係，但夜間希望儘量注意等情（見警卷
    p4 )，可知，被告確實曾向告訴人具體表明噪音之情形，且
    依被告接受告訴人之解釋後，亦曾表示白天沒關係乙節，足
    徵，被告確實已因噪音問題影響睡眠品質，縱令告訴人已極
    力配合，或許係被告個人對於聲音過於敏感，導致此一問題
    始終無法獲得解決，被告因此對於透過藉由大樓管理委員會
    或環保機關妥適處理喪失信心，一時失慮，而為上開恐嚇行
    為，且在本院審理過程中，被告與告訴人雖曾同意基於徹底
    解決雙方糾紛之源頭下，被告同意搬離住有名園社區，另尋
    求適合之安寧環境，復因告訴人在協商期間又藉由社區住戶
    聯署之方式，強制被告遷離社區，以致於雙方協商破局，而
    失去徹底解決社區上下樓層住戶間因聲音問題所衍生之糾紛
    之先機，及被告高職畢業之智識程度、經濟小康之生活狀況
    ，且犯後迄今仍無悔意等一切情狀，本院認為公訴檢察官求
    處有期徒刑2月，及蒞庭檢察官求處有期徒刑4月，均屬過重
    ，爰量處如主文所示之刑，並諭知如主文所示之易科罰金之
    折算標準，以資懲儆。
貳、不另為無罪諭知部分：
一、公訴意旨另以：林耘伊於同年月22日中午趁劉素真到其住處
    拜訪並協調前開噪音造成之糾紛時，林耘伊再向劉素真出言
    恐嚇稱：「如果再不將脫鞋丟掉，走路有聲音的話，就要放
    火把社區燒了…」等語，而以加害生命、身體、財產之惡害
    通知劉素真，致劉素真心生畏懼而生危害於安全，因認被告
    此部分亦涉犯刑法第305條之恐嚇危害安全罪嫌等語。惟按
    犯罪事實應依證據認定之，無證據不得認定犯罪事實。不能
    證明被告犯罪者，應諭知無罪之判決。刑事訴訟法第154 條
    第2項、第301條第1項，分別定有明文。公訴人認被告涉有
    此部分的恐嚇危害安全犯行，無非係以證人劉素真及劉佳偉
    之證詞為論據。惟訊據被告堅決否認有於上述時、地對證人
    劉素真恫稱：「要放火把社區燒了」等語。經查：證人即告
    訴人劉素真雖證稱被告有上開恐嚇事實，然依告訴人劉素真
    係住有名園社區之主任委員，已詳述如前，且告訴人劉素真
    雖指述被告有上開犯行，然亦不否認在離開被告住家後，就
    到樓下去，沒多久就上樓，並沒有馬上報警，且沒有將上情
    告訴管理員等情（見本院卷p57)，復參酌告訴人即證人劉素
    真於警詢時指稱：98年12月22日當天中午我主動到林耘伊的
    住處拜訪她，當我到她住家大問時，她開門一出來就直接把
    我拉到她家廚房內看一只燒焦的鍋子，並且跟我說；這個就
    是我走路有聲音害她睡不著精神衰弱將食物燒焦的證據等語
    （見警卷p5），倘若被告確實如告訴人劉素真所言有上開恐
    嚇行為，以告訴人劉素真身為主任委員一職，與被告間已因
    噪音一事有多次過節，聽聞此言，豈有不立刻報警，或在下
    樓時將此事轉知管理員之理？再佐以依告訴人即證人劉素真
    證稱於98年12月22日中午與被告有上開言語上之衝突，然遲
    至同日晚上18時許，才報警處理等經過情形（見警卷p5 ）
    ，以證人劉素真與被告多次關於噪音糾紛未決，除從其女兒
    口中得知被告有恫嚇：要以最惡劣的手段來對付其家人之舉
    ，於翌日又聽聞被告提及”告訴人走路有聲音害她睡不著將
    食物燒焦的證據”等語，是否告訴人劉素真自行在心中將被
    告家中一只燒焦的鍋子、被告將食物燒焦之行為及被告控訴
    均係伊走路有聲音造成等等，衍生被告有放火燒社區之印象
    ，方於事隔近６個小時後，始報警處理，並於警詢時證稱：
    被告說如果再不將拖鞋丟掉，走路有聲音的話，就要放火把
    社區燒了等語（見警卷P5），並實非無疑。至於證人即員警
    劉佳偉於本院審理時雖具結證稱：(問98年12月22日服勤時
    否有到名園社區處理糾紛?)98 年任職第五分局文昌派出所
    期間，正確日期不記得，但是我有到現場處理過好幾次，亦
    確實有接獲報案到過該處，接獲報案前往處理之內容有妨害
    安寧、恐嚇、傷害等；關於接獲有關恐嚇傷害案件前往處理
    時，其中一件記得比較清楚的，是有人提到要放火燒掉大樓
    等語，但亦證稱：不記得是何人說的、（問：被指控放火燒
    掉大樓的人，有無提出什麼供述或說法？）沒有印象等語（
    見本院卷p60正反面)。又證人劉佳偉雖復證稱：在場確實有
    人提到這句話（指有人提到放火燒大樓），他們指的應該是
    林耘伊，我聽到知道後有請管理員要通知房子的屋主跟警方
    聯繫。（問：你要管理通知房東這件事情，林耘伊做何反應
    ？）沒有，一般如果沒有這件事情的話，他應該會跟我們警
    方講，但是她從頭到尾沒有反駁。（問：前往處理這個社區
    有很多次，聽人要放火燒社區的有幾次？）就只有這一次等
    語（見本院卷p60背面），惟佐以證人劉佳偉亦證稱：（問
    ：被指訴的林耘伊有無在場，她做何辯解或說詞？）她有在
    場，但沒有做什麼辯解，但是她有跟告訴人還是一直在爭執
    等語。足見，本件證人劉佳偉接獲報案前往處理時，始終未
    聽聞被告有何恫嚇放火燒社區之言詞，雖在場有人提到此句
    話，然既非被告，且被告亦未承認有該行為，至於被告雖未
    當場向員警提出辯解，然依員警證述內容，被告除與告訴人
    劉素真爭執外，且當時情緒不穩定（見本院卷p60背面、61
    ），則被告是否對於僅單純怪罪告訴人家中噪音，導致其食
    物燒焦之行為，竟遭告訴人誤認要放火燒社區，遂不斷與告
    訴人爭執，尚非無憑。是以，自難僅以被告無視於員警劉佳
    偉之存在，而一味與告訴人交涉、爭執，即據以作為被告有
    默認告訴人上開放火燒社區之指訴之認定。綜上，本件僅有
    告訴人即證人劉素真之指訴，至於證人劉佳偉之證詞，尚無
    法據以作為不利被告之認定，本件復查無被告於上述時地有
    對證人劉素真恫稱：「放火燒社區」等語之其他證據，自不
    能僅以證人劉素真之單一證述，遽認被告涉有此部分之恐嚇
    危害安全犯行，原應為無罪的諭知，但公訴意旨認此部分與
    被告前揭有罪犯行之論罪科刑部分，為屬接續犯之一罪關係
    ，此部分爰不另為無罪之諭知，附此敘明。
據上論斷，應依刑事訴訟法第299條第1項前段，刑法第305條、
第55條、第41條第1項前段，刑法施行法第1條之1第1項、第2項
前段，判決如主文。
本案經檢察官林于人到庭執行職務
中    華    民    國   100    年    3     月    11    日
                  刑事第九庭    法  官  林靜芬
以上正本證明與原本無異。
如不服本判決應於收受送達後10日內向本院提出上訴書狀，並應
敘述具體理由；其未敘述上訴理由者，應於上訴期間屆滿後20日
內向本院補提理由書（均須按他造當事人之人數附繕本）「切勿
逕送上級法院」。
                                書記官  黃雅青
中    華    民    國   100    年    3     月    11    日